臺灣臺北地方法院刑事裁定　　　　　　　　　　　　　　九十年度自字第四三五號
　　自　訴　人　甲○○
　　被　　　告　乙○○
　　選任辯護人　李金澤
右列被告因背信、侵占案件，經自訴人提起自訴，本院裁定如左：
    主  文
自訴駁回。
    理  由
一、按法院或受命法官於自訴案件第一次審判期日前訊問及調查結果，如認為案件有
    刑事訴訟法第二百五十二條至第二百五十四條之情形者，得以裁定駁回其自訴，
    同法第三百二十六條第三項定有明文。再者，九十一年二月八日修正公布之刑事
    訴訟法第一百六十一條第一項規定，檢察官就被告犯罪事實應負舉證責任，並指
    出證明之方法；此一規定於自訴程序亦有其適用。
二、自訴意旨：（見自訴狀、九十年六月二十六日筆錄）
    (1)被告乙○○係寮國張林木業股份有限公司（下稱：張林公司）負責人，於八十
      九年八月間，向自訴人表示該公司營運良好，且水壩區樹木將砍伐出售，未來
      收益豐厚，邀自訴人入股。林君並託詞目前需款孔急，商請自訴人借予美金（
      下同）八十萬元，自訴人不疑有他而全數借予，其中面額三十五萬元信用狀因
      故未能兌付，其他四十五萬元（相當於新台幣一千六百六十五萬元）均已交付
      被告乙○○。被告嗣後未能依約償還借款，復於八十九年十月二十五日來函，
      表明以寮國伐得二千立方公尺原木代物清償，同時表示已將其中二百六十六立
      方公尺轉售日本、澳洲買主，欲以所得七萬元、十三萬八千元貨款交付自訴人
      ；但上述一千七百三十四立方公尺原本及二十萬八千元貨款，事後亦未交予自
      訴人，顯遭被告挪用，足證被告侵占上述財物，涉犯刑法第三百三十五條第一
      項侵占罪。（見自訴狀、九十年六月二十六日筆錄）
    (2)被告已在信件中承認木材是自訴人所有，載貨證券開立前，被告也同意各項條
      件；若是木材所有權仍是寮國政府，被告不可以拿來抵債或轉賣予他人，本件
      應已發生占有改定效力（見九十年七月二十四日筆錄第二頁、九十年八月八日
      筆錄第二頁）。而且，自訴人是善意受讓；若是未繳稅金不能出口木材，被告
      也不能出售部分木材予他人；況且，信件中表示木材於八十九年十月已抵達越
      南港口，也與被告所提確認書不符（見九十年八月二十一日筆錄）
三、經調查：
    (1)按，侵占罪之主觀要件，須持有人變易其原來之持有意思，而為不法所有之意
      思。故侵占他人之物，侵占之時，必須先自己持有該他人之物為前提（參見最
      高法院五十九年度台上字第三三七八號判決）；從而被告是否構成侵占罪，即
      應考慮右述木材與金錢當時是否係自訴人財物。
    (2)被告否認有何侵占行為，坦承收受美金四十五萬元借貸，右述木材所有權當時
      仍屬寮國政府所有，依該國法律規定，必須繳清稅金才能取得所有權（見本院
      九十年七月二十四日筆錄第二頁）；自訴人信用狀未兌現，寮國政府已將木材
      出售，不曾移轉所有權予自訴人或被告（見本院九十年八月八日筆錄第二頁）
      。否認交付木材所有權交予自訴人。
    (3)民法第七百六十一條第二項（占有改定）規定，讓與動產物權，而讓與人仍繼
      續占有動產者，讓與人與受讓人間，得訂立契約，使受讓人因此取得間接占有
      ，以代交付。依據自訴人所提出被告書信第二頁以下（見自訴狀證物二），被
      告陳明：「我還是堅持該批原木分成二批，用小船裝運回台二趟，原因是：一
      船給林董抵債，另一船因我．．．，只要夠還林董的欠債，就請林董不要再堅
      持裝一船．．．」「交給林董的原木，原來總共是二千立方公尺，但因拿二六
      六立方公尺去鋸給日本及澳洲，因此原木部分為一七三四立方公尺．．．」。
      依信件內容尚無從得知轉售予日本等地客戶木材與其他部分如何區分，則自訴
      人如何取得占有即有疑義；信件也無從證明達成占有改定協議，其內容僅係被
      告建議將木材分批處理，部分出售予他人再以價款償債，部分木材運抵台灣償
      債。從而，被告辯稱木材所有權尚未移轉於自訴人應屬可信。
    (4)雙方嗣後由委再生商業信用服務股份有限公司蔣智斌等人居間調解，被告主張
      以新台幣七百五十萬元達成和解，自訴人否認此一和解金額獲得其同意，則係
      另一法律糾紛，與本案無涉。
    此外，復查無其他確切事證，足資證明被告涉有侵占犯行，既不能證明被告犯罪
    ，依照首開說明，應予駁回自訴。因本件事證已臻明確，其他證據已無再予調查
    之必要，併此說明。
四、據上論斷，應依刑事訴訟法第三百二十六條第三項、第二百五十二條第十款，裁
    定如主文。
中      華      民      國      九十一      年    四    月      一      日
          臺灣臺北地方法院刑事第一庭
                                          法  官    吳燁山
右正本證明與原本無異。
如不服本裁定，應於送達後五日內，向本院提出抗告狀（應附影本）
                                          書記官    王黎輝
中      華      民      國      九十一      年    四    月      一      日
